【裁判字號】    99,台上,6766
【裁判日期】    991028
【裁判案由】    偽造有價證券
【裁判全文】
最高法院刑事判決            九十九年度台上字第六七六六號
上  訴  人 
即 自訴 人  甲○○
自訴代理人  許文彬律師
            陳建三律師
即  被  告  
上  訴  人  乙○○
            丙○○
共      同  
選任辯護人  林詮勝律師
            張致祥律師
上列上訴人等因自訴人自訴乙○○等偽造有價證券案件，不服台
灣高等法院中華民國九十七年十一月二十四日第二審判決（九十
七年度上訴字第四七三０號，自訴案號：台灣台北地方法院九十
七年度自字第三九號），提起上訴，本院判決如下：
    主  文
原判決關於偽造有價證券部分撤銷，發回台灣高等法院。
其他上訴駁回。
    理  由
一撤銷發回部分：
本件原判決以上訴人即自訴人甲○○、上訴人即被告乙○○、丙
○○不服第一審分別論處被告等共同連續意圖供行使之用，而偽
造有價證券各罪刑之判決，均於法定期間內提起第二審上訴，但
未具體指摘第一審判決關於認定事實、適用法律事項，究竟有何
違法或不當之具體情形，因而依刑事訴訟法第三百六十七條前段
、第三百七十二條規定，駁回上訴人等在第二審之上訴。固非無
見。
惟查，不服地方法院之第一審判決而上訴者，應向管轄第二審之
高等法院為之。上訴書狀應敘述具體理由，刑事訴訟法第三百六
十一條第一項、第二項定有明文。而所謂「應敘述具體理由」，
係指須就不服之判決為具體之指摘而言，如僅泛稱原判決認事用
法不當或採證違法、判決不公等，固均非屬具體理由。然我國刑
事訴訟法之第二審係採覆審制，與第三審採法律審之情形不同。
刑事訴訟法第三百六十九條第一項前段規定：「第二審法院認為
上訴有理由，或上訴雖無理由，而原判決不當或違法者，應將原
審判決經上訴之部分撤銷，就該案件自為判決。」已彰明上訴第
二審之目的，除在法律適用妥適與否之救濟，並及於不當認定事
實之糾錯，與第三審上訴「非以判決違背法令為理由，不得為之
」者，截然有別。故刑事訴訟法第三百六十一條第二項所規定之
提起第二審上訴書狀「應敘述具體理由」，倘已依據卷內資料，
指明第一審判決關於認事、用法及量刑等事項有所違誤，或另有
客觀上足以影響判決結果之事證調查未盡，而非形式上徒托空言
者，即屬已敘述具體理由。至所舉事由，嗣經調查結果，認非可
採，則為上訴有無理由之問題，二者不容相混。本件甲○○自訴
被告等偽造有價證券罪，經第一審審理後，認被告等此部分犯罪
均已經證明，並適用刑法第五十九條之規定，減輕其刑。自訴人
不服第一審判決，於所提上訴書內載明「一關於偽造有價證券罪
部分：被告乙○○、丙○○並不存在刑法第五十九條所定『顯可
憫恕』之情形，應無酌量減輕其刑之餘地。」（原審卷第十二頁
），已指明第一審判決適用刑法第五十九條減輕被告刑責，其裁
量權之行使有適用法則為不當。而揆之第一審判決之內容，係以
「被告等所犯係最輕本刑有期徒刑三年以上之罪，然審酌被告二
人係因缺款之情況下為之，順華公司及其他股東均已原諒被告二
人，且被告二人之前已經償還高額借款及利息，僅因是否已經清
償完畢，與自訴人間尚有歧異，有待民事訴訟之裁判等情況」為
由，認被告等之犯罪情狀顯可憫恕，適用刑法第五十九條之規定
，減輕其刑（第一審判決理由壹、四），所執理由，重在被告等
犯罪後之態度，至被告等因缺錢之情況而偽造有價證券，其等行
為時之情狀，如何在客觀上足以引起一般同情，認為即予宣告法
定最低度刑期，猶嫌過重，則未為完備之說明。自訴人在上訴狀
內指摘第一審適用第五十九條之規定違法，自屬具體理由。再
本件上訴人即被告等提起第二審上訴時，除分別於民國九十七年
十月二十三日提出上訴理由狀否認逾越順華公司委任或授權而簽
發本票，丙○○並辯稱受順華公司董事長乙○○委請，始代為填
寫等語（原審卷第四十二頁至第四十三頁；第四十六頁至第四十
七頁），再於九十七年十一月五日準備期日提出刑事準備書狀「
證據清單」欄內逐一記載其證據及待證事項（原審卷第六十三頁
至第七十八頁），從形式上觀察，與泛稱原判決認事用法不當或
採證違法、判決不公等情形有間，此部分指摘，縱經調查後認非
可採，亦屬其上訴有無理由之問題。衡以上述之說明，原判決以
上訴人等未敘述具體理由，逕依刑事訴訟法第三百六十七條前段
、第三百七十二條規定，駁回上訴人等在第二審之上訴，自非適
法。上訴人等上訴意旨執此指摘原判決不當，非無理由，應認原
判決關於偽造有價證券部分，有撤銷發回更審之原因。
二上訴駁回部分：
按上訴得對於判決之一部為之；未聲明為一部者，視為全部上訴
，刑事訴訟法第三百四十八條第一項定有明文。再按最重本刑為
三年以下有期徒刑、拘役或專科罰金之罪，經第二審判決者，不
得上訴於第三審法院，刑事訴訟法第三百七十六條第一款定有明
文。本件上訴人甲○○不服原審判決提起上訴，並未聲明為一部
上訴，應視為全部上訴。然關於甲○○自訴被告乙○○另犯刑法
第一百三十九條違反查封效力、同法第三百五十六條損害債權等
罪部分，均屬刑事訴訟法第三百七十六條第一款所列不得上訴於
第三審之案件，上訴人甲○○復就此等部分一併提起上訴，顯為
法所不許，應予駁回。
據上論結，應依刑事訴訟法第三百九十七條、第四百零一條、第
三百九十五條前段，判決如主文。
中    華    民    國  九十九  年    十    月  二十八  日
                      最高法院刑事第十二庭
                          審判長法官  黃  一  鑫  
                                法官  張  春  福  
                                法官  林  勤  純  
                                法官  陳  國  文  
                                法官  宋  明  中  
本件正本證明與原本無異
                                      書  記  官  
中    華    民    國  九十九  年   十一   月    八    日
                                                    m

司法院資訊處製作；財團法人民間司法改革基金會備份。
